臺灣彰化地方法院刑事判決
111年度金訴字第31號
公  訴  人  臺灣彰化地方檢察署檢察官
被      告  陳濡紳



            詹融昇


上列被告因詐欺案件，經檢察官提起公訴（111年度偵字第5113
號），本院判決如下：                   
    主  文
陳濡紳幫助犯洗錢防制法第十四條第一項之一般洗錢罪，累犯，
處有期徒刑肆月，併科罰金新臺幣壹萬元，罰金如易服勞役，以
新臺幣壹仟元折算壹日。
詹融昇幫助犯洗錢防制法第十四條第一項之一般洗錢罪，累犯，
處有期徒刑肆月，併科罰金新臺幣壹萬元，罰金如易服勞役，以
新臺幣壹仟元折算壹日。
    犯罪事實
一、陳濡紳、詹融昇均知悉將金融帳戶提供他人使用，他人即可
    能將該帳戶自行或轉由其他人作為詐欺犯罪使用，以供詐騙
    犯罪所得款項匯入，並藉此掩飾、隱匿詐欺所得之真正去向
    ，竟基於幫助詐欺取財及幫助一般洗錢之不確定故意，於民
    國109年7、8月間某日，陳濡紳將其所申辦之台新國際商業銀
    行帳號000-00000000000000號（下稱本案帳戶）之提款卡及
    密碼交給詹融昇，再由詹融昇於109年8月9日至11日間某日
    ，將本案帳戶提款卡及密碼，交給真實姓名年籍不詳之詐欺
    不法份子，並與該人約定可獲取6,000元之對價(詹融昇賺取
    1,000元，陳濡紳賺取5,000元)，而容任該詐欺份子利用本案
    帳戶之提款卡、密碼作為詐欺取財、洗錢之人頭帳戶使用。
    嗣該詐欺不法份子即基於意圖為自己不法所有之犯意，於10
    9年8月間，邀江盈萱加入LINE投資群組，並誘騙江盈萱投資
    ，且向江盈萱佯稱：須補繳保管費等，才能將投資款領出云
    云，致江盈萱因而陷於錯誤，於同年月11日14時16分許，依
    指示匯款3萬元至本案帳戶，該款項隨即於同日14時24分許
    ，遭人提領一空，而以此方式掩飾、隱匿該款項之去向。
二、案經江盈萱訴由南投縣政府警察局草屯分局報告臺灣彰化地
    方檢察署檢察官簽分偵查起訴。
    理  由
一、按「被告以外之人於審判外之陳述，雖不符前4條之規定，
    而經當事人於審判程序同意作為證據，法院審酌該言詞陳述
    或書面陳述作成時之情況，認為適當者，亦得為證據。」，
    刑事訴訟法第159條之5第1項定有明文。查證人江盈萱、共
    同被告詹融昇(對被告陳濡紳而言)於警詢、110年10月13偵
    訊中未經具結之陳述，雖屬審判外之陳述，然檢察官、被告
    詹融昇、陳濡紳均同意該等供述具證據能力（見本院卷第70
    、205頁），本院審酌上開證據均非屬違法取得之證據，復
    經本院於審判期日就上開證據進行調查、辯論，依法具有證
    據能力，合先敘明。
二、訊據被告詹融昇對於上開犯罪事實坦承不諱；被告陳濡紳雖
    坦承有將本案帳戶之提款卡、密碼經由被告詹融昇交付他人
    ，惟矢口否認有何幫助詐欺、幫助洗錢之犯行，辯稱：詹融
    昇跟我說他要跟朋友借錢，朋友要匯錢給他，要跟我借提款
    卡，我就借提款卡給詹融昇云云。經查：
  ㈠本案帳戶係被告陳濡紳所申設，被告陳濡紳於109年7、8月間
    某日，將本案帳戶之提款卡及密碼交給被告詹融昇，再由被
    告詹融昇於109年8月9日至11日間某日，將本案帳戶提款卡
    及密碼交給真實姓名年籍不詳之詐欺不法份子乙節，業經被
    告詹融昇供述、證述在卷（見5113號卷第33、35、283至285
    、357至359頁、本院卷第166至168、191、195至200、202頁
    ），並有卷附台新國際商業銀行109年10月28日函及檢附之
    開戶資料可佐(見5113號卷第137至139頁反面)，且被告陳濡
    紳交付本案帳戶之提款卡、密碼與被告詹融昇乙節，亦據被
    告陳濡紳坦承在卷(見本院卷第69頁)。又被害人江盈萱因遭
    前揭方式詐騙而匯款3萬元至本案帳戶，隨即遭提領一空，
    此亦經證人江盈萱於警詢中證述明確（見5113號卷第51至53
    頁反面），並有卷附新北市政府警察局淡水分局中山路派出
    所受理刑事案件報案三聯單、受理各類案件紀錄表、金融機
    構聯防機制通報單、台新國際商業銀行109年10月28日函檢
    附之交易明細可佐(見5113號卷第67、69、77、141頁)，堪
    認被告陳濡紳所交付他人之本案帳戶，確有供詐欺份子向告
    訴人江盈萱為詐欺取財及洗錢之犯行無誤。
　㈡被告陳濡紳係因缺錢，始將本案帳戶提款卡、密碼交給被告
    詹融昇轉交給他人，並與該他人約定陳濡紳、詹融昇可獲取
    對價6,000元(被告詹融昇賺取1,000元、被告陳濡紳賺取5,0
    00元)乙節，業據被告詹融昇於警詢中陳稱：因為我跟陳濡
    紳缺錢，我們在網路上看到小額借款廣告，後來跟對方聯絡
    ，約定後將本案帳戶交給對方，陳濡紳將取款密碼寫在一張
    紙條上一起給我交給對方等語(見5113號卷第31、33頁)；於
    偵訊中陳稱：(問：109年7、8月間有無將陳濡紳之本案帳戶
    交給詐騙集團使用？)當時是他缺錢，他知道他交出帳戶是
    要做什麼，就是他要賣帳戶，然後拿錢，因為他缺錢，…就
    是把帳戶交出去，對方才會借我們錢，（問：陳濡紳稱因為
    你帳戶被凍結，剛好有錢進來，你就跟他借提款卡要領錢？
    ）沒有這件事等語(見5113號卷第283頁及反面)；於本院審
    理時證稱：我在警詢、偵訊都有按自己記憶回答，…5113號
    卷第369至383頁都是我跟陳濡紳的對話，是我要跟陳濡紳收
    本案帳戶的對話，我有將陳濡紳本案帳戶提款卡交出去，（
    問：我你跟陳濡紳拿提款卡，只是因為要將提款卡出售給別
    人賺取價金？）對，（問：陳濡紳知道你是基於要出售目的
    而跟他拿提款卡？）知道，有這樣子說，我們提供帳戶給他
    人，是因為陳濡紳缺錢，所以才幫陳濡紳交出去等語(見本
    院卷第192、195、196、202頁)明確。又卷附訊息對話(見51
    13號卷第371至379頁)係被告2人之對話紀錄，此經被告2人
    陳述在卷（見本院卷第71、195頁），而依此訊息對話，被
    告詹融昇詢問被告陳濡紳是否交付台新銀行帳戶，雙方對話
    略以：
　　陳濡紳：最早是一個禮拜 後來兩個禮拜 再來一個月 制度
　　        越改越久
　　詹融昇：他說這個本來就一直改 我也沒啥賺 我也覺得差很
　　        多 沒辦法 人家就開這樣 要不要交看你
　　陳濡紳：多少錢才是重點  我現在找到四萬多的工作了
　　詹融昇：5000而已 人家開給我6千 我也賺一千而已
　　        要交虛擬今天一定拿有錢
　　陳濡紳：台新的虛擬帳戶嗎  用途是什麼？多久一期？租金
　　        多少？？？
　　詹融昇：對 一個月 辦虛擬
　　陳濡紳：不是兩個禮拜
　　詹融昇：改了都改了
　　陳濡紳：一個月多少錢
　　      ：
　　      ：
　　詹融昇：台新 都在我這 自從你給我之後 
　　陳濡紳：如果上交 錢哪時候可以可以拿到 我禮拜一要上班
　　        沒那麼多時間
　　詹融昇：他八點來拿卡 一手交錢 一手交卡 不然我也不要
　　陳濡紳：一個月到你手上只報6000？
　　詹融昇：真的幹你娘 沒辦法 
　　陳濡紳：殺小？？
　　詹融昇：我說 一定給你5000  不然呢
　　(2020年8月9日下午8：56)
　　陳濡紳：好吧 那你交去 我晚點跟你拿5000
    詹融昇：他說明天才來拿  早上
　　(2020年8月11日下午8：39)
　　詹融昇：阿身分證
　　陳濡紳：身分證要幹嘛？
　　詹融昇：登網銀 我跟你講幾次 三次有吧 不是登網銀 是網
　　　      銀要的
　　陳濡紳：驗證台新卡
　　詹融昇：阿知
　　陳濡紳：(傳身分證及健保卡照片)就已經大額了
　　詹融昇：人家是過了 沒有 沒有無上限幹
　　      ：
　　      ：
　　陳濡紳：中信一天也沒領那麼多 我那張卡今天領20萬了
　　由以上訊息對話亦可證，被告陳濡紳透過被告詹融昇交付本
    案帳戶供他人使用，以獲取對價，並約定被告陳濡紳可收取
    5,000元；被告詹融昇可獲取1,000元，至為灼然。
　㈢被告陳濡紳雖辯稱上情，然其於警詢中辯稱：109年8月9日我
    請我朋友詹融昇幫我辦理虛擬貨幣帳戶，依他所說銀行辦理
    流程手續資料，要我將身分證、提款卡交給他，他幫我申請
    云云（見5113號卷第27頁反面）；於偵訊中先係辯稱：我交
    給詹融昇，他說有人要匯錢給他，我有提供提款卡給他，結
    果3天後我就發現我帳戶被停掉云云，旋又改稱：我印象中
    他先借我的提款卡，我說用完趕快還我，他一直拖，那時候
    他知道我要辦虛擬帳戶，他說可以幫我用云云（見5113號卷
    第275頁及反面），前後所辯歧異，已非無疑。且被告陳濡
    紳上開所辯，均與前揭被告詹融昇供述、證述上情不符，亦
    與前開其與被告詹融昇之訊息對話意旨迥異，顯非可採。
　㈣刑法上之故意，分直接故意（確定故意）與間接故意（不確定故意），行為人對於構成犯罪之事實，明知並有意使其發生者，為直接故意；行為人對於構成犯罪之事實，預見其發生而其發生並不違背其本意者，為間接故意，刑法第13條定有明文。又確定故意與不確定故意，對於構成犯罪之事實雖有「明知」或「預見」之區分，但僅係認識程度之差別，前者須對構成要件結果實現可能性有「相當把握」之預測；後者則對構成要件結果出現之估算，祇要有一般普遍之「可能性」為已足，其涵攝範圍較前者為廣，認識之程度則較前者薄弱，是不確定故意於構成犯罪事實之認識無缺，與確定故意並無不同（最高法院110年度台上字第4546號判決意旨參照）。是被告若對於他人可能以其所交付之帳戶，進行詐欺取財之犯罪行為，已預見其發生而其發生並不違反其本意，則其自仍應負相關之罪責。而金融帳戶事關存戶個人財產權益之保障，屬個人理財之工具，金融帳戶之存摺及提款卡，係供使用人作為存款、提款、匯款或轉帳之工具，一般人在正常情況下，皆可以存入最低開戶金額之方式自行向銀行自由申請開立存款帳戶，僅需依銀行指示填寫相關資料並提供身分證件即可，極為方便簡單、不需繁瑣程序，而領取帳戶存摺及提款卡使用，並無任何特定身分之限制，且得同時在不同金融機構申請多數存款帳戶使用，此乃眾所週知之事實，苟非意在將該存款帳戶作為犯罪之不法目的，本可自行向金融行庫開戶使用，實無蒐集他人存款帳戶存摺或提款卡之必要，足見他人不以自己名義申請開戶，反而向不特定人蒐集、收購或租借金融機構帳戶使用，衡情，應能懷疑蒐集收購或租借帳戶之人，其目的係在藉帳戶取得不法犯罪所得，再加以提領之用。又金融帳戶若與存戶之提款卡及密碼結合，專屬性、私密性更形提高，除非本人或與本人具密切親誼關係者，難認有何正當理由可自由流通使用該金融卡，稍具通常社會歷練之一般人應具備妥為保管該等物品，縱有特殊情況，致須將該等物品交付予自己不具密切親誼之人時，亦必深入瞭解該他人之可靠性與用途，以防止遭他人違反自己意願使用或不法使用之常識。再者，近來以電話通知中獎、個人資料外洩、刊登虛偽販賣之商品、假冒親友身份借款等各類不實詐欺手法取財之犯罪類型層出不窮，該等犯罪，多數均係利用他人帳戶作為詐欺所得財物之出入帳戶，業經媒體廣為披載，金融機關亦一再提醒勿將帳戶資料提供他人使用之重要性。是依一般人通常之知識、智能及經驗，應可知悉將帳戶資料交付陌生之他人，極可能使取得帳戶資料者藉帳戶取得不法犯罪所得，且隱匿帳戶內資金之實際取得人之身分，以逃避追查。亦即依當前社會一般人之智識程度與生活經驗，對於非依正常程序要求提供金融帳戶提款卡或密碼者，應可預見極可能係為取得人頭帳戶供作犯罪工具使用或隱匿金流追查。本案被告陳濡紳、詹融昇為本案行為時，依序已滿26歲、22歲，且被告陳濡紳自陳為高職畢業學歷，從事西點業，甚且被告陳濡紳前在銀行使用存摺領錢，見過銀行張貼不要將帳戶借他人使用，以防違反洗錢防制法之詐騙宣傳，且其知悉提款卡可供人提領帳戶內款項，此為其所供承（見本院卷第68、208頁）；而被告詹融昇自陳係高職休業學歷，前在菜市場工作（見本院卷第208頁），由其等學經歷及就業背景觀察，有相當智識程度，非毫無社會歷練之人，而被告2人僅需提供本案帳戶之提款卡及密碼，對方即會交付6,000元，衡諸現今社會工作競爭激烈，竟有不需勞動只需提供開戶程序實屬簡單方便之帳戶，即可獲取高額對價，實與常情有悖，被告2人顯已預見對方收集本案帳戶提款卡、密碼，將可能供詐欺等財產犯罪使用，且將有款項自該帳戶出入，竟仍將本案帳戶提款卡、密碼交付對方，以致本案帳戶為詐欺不法份子完全掌控使用，被告2人主觀上顯有容任他人取得本案帳戶之提款卡、密碼後，自行或轉交他人持以實施詐欺財產犯罪，亦不違背其本意之幫助詐欺取財之不確定故意甚明。
　㈤如提供金融帳戶之行為人主觀上認識該帳戶可能作為對方收
    受、提領特定犯罪所得使用，對方提領後會產生遮斷金流以
    逃避國家追訴、處罰之效果，仍基於幫助之犯意，提供該帳
    戶之提款卡及密碼，以利洗錢之實行，應論以一般洗錢罪之
    幫助犯（最高法院108年度台上字第3101號判決意旨參照）
    。被告2人交付本案帳戶款卡、密碼給對方，其等主觀上應
    有將該帳戶交由他人入、領款使用之認知，且其交出本案該
    帳戶提款卡、密碼後，原則上已喪失實際控制權，無從追索
    帳戶內資金去向，其等主觀上自已預見該帳戶後續資金流向
    ，有無法追索之可能性，對於匯入帳戶內資金如經持有之人
    提領後，無從查得去向，形成金流斷點，將會產生遮斷金流
    以逃避國家追訴、處罰之效果，主觀上應亦有認識。是被告
    2人對於其提供帳戶資料之行為，對詐欺不法份子利用該帳
    戶資料存、匯入詐欺所得款項，進而加以提領，而形成資金
    追查斷點之洗錢行為提供助力，既已預見，仍提供本案帳戶
    提款卡、密碼供對方使用，即有容任而不違反其本意，則其
    等有幫助洗錢之不確定故意，亦堪認定。
　㈥綜上所述，被告2人有幫助詐欺取財與幫助一般洗錢之不確定
    故意與行為，已屬明確。本案事證明確，被告2人犯行堪以
    認定，應予依法論科。
三、論罪科刑及沒收之說明
  ㈠按刑法上之幫助犯，係對於犯罪與正犯有共同之認識，而以
    幫助之意思，對於正犯資以助力，而未參與實施犯罪之行為
    者而言（最高法院88年度台上字第1270號判決意旨參照）。
    本案被告2人提供本案帳戶之提款卡、密碼供詐欺不法份子
    使用，使告訴人江盈萱因該詐欺不法份子詐騙而將款項匯入
    本案帳戶，且所匯款項經提領一空，被告2人僅為他人之詐
    欺取財、洗錢犯行提供助力，尚無證據足以證明被告係以自
    己實施詐欺取財、洗錢犯罪之意思，或與他人為詐欺取財、
    洗錢犯罪之犯意聯絡，或有直接參與詐欺取財、洗錢犯罪構
    成要件行為分擔等情事。是核被告2人所為，均係犯刑法第3
    0條第1項前段、洗錢防制法第14條第1項之幫助一般洗錢罪
    、刑法第30條第1項前段、第339條第1項之幫助詐欺取財罪
    。
　㈡被告2人以一提供帳戶之行為犯幫助詐欺取財及幫助一般洗錢
    犯行，係一行為觸犯數罪名，應從一重之幫助一般洗錢罪處
    斷。
　㈢被告陳濡紳前因傷害案件，經臺灣臺中地方法院以107年度簡
    字第730號判決判處有期徒刑4月確定，於107年7月30日易科
    罰金執行完畢；被告詹融昇前因公共危險案件，經本院以10
    7年度交簡字第683號判決判處有期徒刑2月確定，於107年11
    月19日執行完畢（被告詹融昇此部分罪刑，嗣於109年7月9
    日雖又經法院裁定與他罪刑定應執行刑，然此僅屬就數罪之
    刑，如何定其應執行者之問題，此項執行方法之規定，並不
    能推翻被告所犯係數罪之本質，若其中一罪之刑已執行完畢
    ，自不因嗣後定其執行刑而影響先前一罪已執行完畢之事實
    ，謂無累犯規定之適用，此參諸最高法院108年度台上字第3
    976號判決意旨甚明）等情，業據檢察官提出卷附被告2人所
    不否認之刑案資料查註紀錄表、臺灣高等法院被告前案紀錄
    表為據，且被告2人對前揭前案執行完畢之事實，亦表示無
    意見，是上開被告2人於有期徒刑執行完畢後5年內故意再犯
    本案有期徒刑以上之罪，均為累犯，應可認定。審酌檢察官
    主張：被告2人構成累犯，且並無依累犯加重有過苛之情形
    等語，暨被告陳濡紳、詹融昇依序於前案執行完畢2年餘、1
    年餘後即再犯本案，足認其等刑罰反應力薄弱，且考量被告
    2人犯罪情節，確無應量處最低法定刑，否則有違罪刑相當
    原則及有因無法適用刑法第59條酌量減輕其刑之規定，致其
    人身自由遭受過苛侵害之情形，爰均依刑法第47條第1項規
    定，加重其刑。
  ㈣被告2人本案犯行僅屬幫助犯，犯罪情節較正犯輕微，爰各依
    刑法第30條第2項規定，按正犯之刑減輕。並均先加後減。
  ㈤又洗錢防制法第16條第2項規定：「犯前二條之罪，在偵查或
    審判中自白者，減輕其刑。」被告詹融昇就上開幫助洗錢之
    犯罪事實，於警詢、偵訊及本院準備程序、審理時業已坦承
    不諱，已如前述，應依上開規定，減輕其刑，並依法遞減之
    。
　㈥爰以行為人之責任為基礎，審酌被告2人將本案帳戶交予他人
    ，而幫助他人從事詐欺取財與洗錢犯行，不僅造成執法機關
    不易查緝犯罪行為人，嚴重危害社會秩序，更助長社會犯罪
    風氣，且因被告2人提供本案帳戶，使告訴人受騙匯入之款
    項經提領後，即難以追查犯罪所得去向與所在，並切斷特定
    犯罪所得與特定犯罪行為人間的關係，致使告訴人難以向施
    用詐術者求償，所生危害非輕，並兼衡被告陳濡紳未能坦承
    犯行，然已與告訴人達成調解（約定賠償告訴人3萬元，自1
    11年7月15日起，按月為1期，每期支付1萬元，並約定期限
    利益）有本院111年度彰司附民移調字第33號調解程序筆錄
    可稽（見本院卷第217、218頁）；被告詹融昇犯後坦承犯行
    ，惟係負責與收集本案帳戶之人聯繫，所為情節較重；暨被
    告2人犯罪之動機、目的、手段，及被告陳濡紳自陳係高職
    畢業學歷，從事西點業，月入2萬元，家中有父母親、弟弟
    ；被告詹融昇自陳係高職休業，之前在菜市場工作，月入2
    萬元，家中有祖父母、父母親、哥哥之智識、家庭生活狀況
    等一切情狀，分別量處如主文所示之刑，並就併科罰金部分
    ，諭知如易服勞役之折算標準。　
　㈦被告2人所提供本案帳戶，業經檢警通報列為警示帳戶，並經
    本案偵、審程序後，無法再提供正常流通交易使用；就提款
    卡部分則未扣案，且帳戶已遭警示，該交易工具對詐欺份子
    而言，已失其匿名性，也無法再提供犯罪份子任意使用，實
    質上無何價值，又本案帳戶提款卡亦非違禁物或法定應義務
    沒收之物，爰不為沒收之諭知。另被告詹融昇雖於偵訊中陳
    稱：我跟陳濡紳一人拿到7,500元等語（見5113號卷第357頁
    反面），然其於本院則陳稱：對方好像沒有給我錢，我沒有
    拿到6,000元，（問：確定沒有拿到錢？）恩等語（見本院
    卷第199頁），前後所述歧異，且依前揭被告2人訊息對話內
    容，亦難逕認被告2人確實有拿到對價，是卷內尚乏積極證
    據足以證明被告2人因交付本案帳戶確有獲得任何犯罪所得
    ，自無犯罪所得應予沒收，且被告2人並非實際上提款之人
    ，無掩飾、隱匿詐欺贓款之犯行，非洗錢防制法第14條第1
    項之正犯，亦無洗錢防制法第18條第1項沒收規定之適用，
    併此指明。
據上論斷，依刑事訴訟法第299條第1項前段，判決如主文。
本案經檢察官吳宗穎提起公訴，檢察官鄭安宇到庭執行職務。
中　　華　　民　　國　　111 　年　　6 　　月　　28　　日
　　　　　　　 刑事第三庭    審判長法  官  廖健男
　　　　　　　　　　　　　　　　　 法  官  林慧欣
　　　　　　　　　　　　　　　　　 法  官  蘇品樺
以上正本與原本無異。
如不服本判決應於收受判決後20日內向本院提出上訴書狀，並應
敘述具體理由。其未敘述上訴理由者，應於上訴期間屆滿後20日
內向本院補提理由書(均須按他造當事人之人數附繕本)「切勿逕
送上級法院」。
告訴人或被害人對於判決如有不服具備理由請求檢察官上訴者，
其上訴期間之計算係以檢察官收受判決正本之日期為準。
中　　華　　民　　國　　111 　年　　6 　　月　　28　　日
                                   書記官  彭品嘉

附錄本案論罪科刑法條：
洗錢防制法第2條
本法所稱洗錢，指下列行為：
一、意圖掩飾或隱匿特定犯罪所得來源，或使他人逃避刑事追訴
    ，而移轉或變更特定犯罪所得。
二、掩飾或隱匿特定犯罪所得之本質、來源、去向、所在、所有
    權、處分權或其他權益者。
三、收受、持有或使用他人之特定犯罪所得。
洗錢防制法第14條
有第二條各款所列洗錢行為者，處7年以下有期徒刑，併科新臺
幣5百萬元以下罰金。
前項之未遂犯罰之。
前二項情形，不得科以超過其特定犯罪所定最重本刑之刑。
中華民國刑法第339條
（普通詐欺罪）
意圖為自己或第三人不法之所有，以詐術使人將本人或第三人之
物交付者，處5年以下有期徒刑、拘役或科或併科50萬元以下罰
金。
以前項方法得財產上不法之利益或使第三人得之者，亦同。
前二項之未遂犯罰之。